臺灣嘉義地方法院刑事判決　　　　　　 94年度簡上字第124號
上　訴　人　臺灣嘉義地方法院檢察署檢察官
上　訴　人　甲○○
即　被　告
上列上訴人因被告毀損案件，不服本院嘉義簡易庭94年度嘉簡字
第303號中華民國94年4月28日第一審判決（臺灣嘉義地方法院檢
察署檢察官聲請簡易判決處刑案號：93年度偵字第6870號），提
起上訴，本院管轄之第二審合議庭判決如下：
    主  文
原判決撤銷。
甲○○損壞他人之機車車身覆板，足以生損害於他人，累犯，處
拘役拾日，如易科罰金，以參佰元折算壹日。
    事  實
一、
 (一) 甲○○前因搶奪、竊盜案件，先後經本院於民國90年7月18
    日以90年度訴字第148號判決判處有期徒刑1年2月確定；於9
    1年2月27日以91年度易字第77號判決判處有期徒刑1年確定
    ，兩罪接續執行，迨93年1月30日縮短刑期執行完畢。
 (二) 緣甲○○於93年11月10日22時15分許，駕駛車牌號碼S6-230
    1號自用小客車，在嘉義市○○街104號前時，不慎追撞同向
    （東向）在前由乙○○騎駛之車牌號碼TJ5-192號輕型機車
    車尾，造成該機車傾倒碰觸地面致前輪弧蓋破裂。其時，甲
    ○○見上開機車業已傾倒卡於其所駕駛之小客車前下方，明
    知繼續前進勢必損壞該機車，惟因私意揣測恐遭毆打，竟基
    於損壞他人器物之故意，猶驅車推擠傾倒在地之上開機車前
    行，造成該機車左側車身覆板刮擦地面而磨損，致喪失車體
    完好美觀之效用，足以生損害於乙○○。
二、案經乙○○訴由嘉義市警察局第一分局報請臺灣嘉義地方法
    院檢察署檢察官偵查後聲請簡易判決處刑。
    理  由
一、訊據被告甲○○坦承於前揭時地駕駛車牌號碼S6-2301號小
    客車，推擠業已傾倒卡於其車輛前下方之車牌號碼TJ5-192
    號機車，造成該機車左側車身覆板刮擦地面而磨損之事實（
    見偵卷第13頁及第16頁，審卷第35頁至第36頁），核與告訴
    人兼證人乙○○指訴結證之情節相符，並有道路交通事故調
    查報告表及現場暨車損照片14張可稽，堪予認定。
二、按故意犯罪，乃行為人對於客觀不法構成要件暨實現之認知
    和意欲，與行為人依客觀情狀及其個人可期待之條件，負有
    義務應施以注意卻怠於為之，因而對於構成要件之實現無所
    認識之過失犯罪迥異。關於告訴人機車前輪弧蓋破裂及被告
    因何撞擊告訴人機車之緣由，訊據告訴人證稱：「（你機車
    的前輪輪弧蓋為何會破掉？）是被告把我撞倒之後，我的機
    車前輪弧蓋撞到地上而破掉」、「我認為被告是故意撞上我
    的，但我也沒有其他證據」等語（見審卷第32頁至第33頁，
    偵卷第14頁）。揆諸被告與告訴人素不相識，更無怨隙，衡
    情應無故意撞擊偶然巧遇之告訴人機車之理，告訴人臆測被
    告故意追撞其機車，卻猶有遲疑而未敢確信，顯不足為被告
    初係故意撞擊告訴人機車之認定，本件諒係尋常突發之過失
    交通事故，事後所衍生之故意損壞車輛糾紛。從而，因被告
    就造成告訴人機車前輪弧蓋破裂之部分，本無認知與意欲，
    顯非其故意損壞行為所造成之結果，自應將此部分剔除於被
    告故意損壞犯行之外。本件事證明確，被告犯行洵堪認定，
    應予依法論科。
三、核被告所為，係犯刑法第354條之損壞器物罪。又被告前因
    搶奪、竊盜案件，先後經本院於90年7月18日以90年度訴字
    第148號判決判處有期徒刑1年2月確定；於91年2月27日以91
    年度易字第77號判決判處有期徒刑1年確定，兩罪接續執行
    ，迨93年1月30日縮短刑期執行完畢，有臺灣嘉義地方法院
    檢察署刑案資料查註紀錄表及臺灣高等法院被告全國前案紀
    錄表可佐，其於5年內再犯本件有期徒刑以上之罪，為累犯
    ，應依刑法第47條加重其刑。原審認定被告故意損壞他人機
    車，而予論罪科刑，固非無見，惟被告故意犯行所生之損害
    結果，應僅造成告訴人機車車身覆板遭磨損，致喪失車體完
    好美觀之效用而已，就該機車前輪弧蓋破裂之部分，本無認
    知與意欲，並非其故意損壞行為所造成之結果，原審疏未注
    意及此，誤予認定，容有未洽。
四、被告初否認犯行，未指明原審判決違誤或不當之處，未具理
    由而提起上訴；檢察官提起上訴則略以：被告以違常之詞置
    辯，殊無悔意，原審僅判處拘役15日，失諸輕縱云云。經查
    ：被告於上訴審時自白犯罪，上訴意旨否認犯行，自無理由
    。而檢察官上訴部分，因刑之量定，係實體法上賦予法院得
    為自由裁量之事項，倘其未有逾越或濫用法律所規定裁量之
    外部及內部性界限，並符合法規範之體系及目的，遵守一般
    有效之經驗及論理法則，即不得任意指為違法（最高法院75
    年台上字第7033號判例參照）。原審基於調查審理所認定之
    事實，斟酌被告品行、犯罪之動機、目的、手段、所生損害
    等一切情狀而為量刑，尤已將被告犯後態度列入考量之範圍
    ，並依刑法第57條所定各款犯罪情狀之規定，在法定刑度內
    而為量刑，妥適反應其所認定之犯罪事實與全案情節，尚無
    失出，檢察官上訴意旨之指摘，亦無理由。然而，兩造之上
    訴固均無理由，惟原判決既有前揭認定事實錯誤之處，自屬
    無可維持，應由本院撤銷改判。爰審酌被告故意所致告訴人
    機車之損害非重，復終能坦認犯行，經告訴人當庭表達寬宥
    之意，併考量其素行、智識程度與犯罪動機等一切情狀，量
    處拘役10日，並諭知易科罰金之折算標準，以資儆懲。
據上論斷，應依刑事訴訟法第455條之1第1項、第3項、第369條
第1項前段、第364條、第299條第1項前段，刑法第354條、第47
條、第41條第1項前段，罰金罰鍰提高標準條例第1條前段、第2
條，判決如主文。
本案經檢察官周靜妮到庭執行職務。
中　　華　　民　　國　　94　　年　　8 　　月　　16　　日
                      刑事第六庭審判長法  官  林信旭
                                      法  官  蘇姵文
                                      法  官  蔡憲德
上列正本證明與原本無異。
本件不得上訴。
中　　華　　民　　國　　94　　年　　8 　　月　　16　　日
                                      書記官  楊福源
附錄本案論罪科刑法條
第  354 條  毀棄、損壞前二條以外之他人之物或致令不堪用，
            足以生損害於公眾或他人者，處二年以下有期徒刑
            、拘役或五百元以下罰金。
